【裁判字號】    95,訴,573
【裁判日期】    951221
【裁判案由】    強盜等
【裁判全文】
臺灣苗栗地方法院刑事判決               95年度訴字第573號
公  訴  人  臺灣苗栗地方法院檢察署檢察官
被      告  甲○○
指定辯護人  本院公設辯護人  丙○○
上列被告因強盜等案件，經檢察官提起公訴（95年度偵字第4778
號），關於強盜部分，本院判決如下：
    主  文
甲○○犯恐嚇取財罪，未遂，處有期徒刑壹年。扣案之番刀壹把
沒收。
    犯罪事實
一、甲○○於民國95年9 月14日14時30分許至位於苗栗縣大湖鄉
    ○○路16號之「大湖農會信用部」，進入該信用部後，甲○
    ○為了自己不法所有的目的，基於恐嚇取財的犯意，持客觀
    上可為兇器使用之番刀1 把敲擊8 號櫃檯，以此脅迫但未達
    不能抗拒之方式，向行員乙○○表示：「搶劫、我要搶劫」
    ，惟在尚未取得財物前，即經行員按下連線至警察局之警報
    ，為趕至現場之員警當場逮捕而未遂，並扣得甲○○所有之
    番刀1把。
二、本案件經苗栗縣警察局大湖分局報告臺灣苗栗地方法院檢察
    署檢察官偵查後起訴。
    理  由
壹、關於證據能力之認定
    兩造對於本案中所有證據資料之證據能力均表示同意其證據
    能力（本院卷第42頁）。其中關於被告以外之人於審判外之
    警詢陳述，本院審酌各該警詢供述之作成時之情況，均係在
    司法警察面前作成，製有警詢筆錄可以為證，具有一定之公
    信力，應依刑事訴訟法第159 條之5 第1 項，得為證據。
貳、認定犯罪事實所根據的證據及理由
一、被告對於上述犯罪事實均已於偵、審中坦白承認。
二、證人即大湖農會信用部員工乙○○及謝文媚對於被告所為犯
    罪事實均於警詢中證述明確，且與被告坦承的內容，在主要
    情節上相互一致。
三、此外，另有監視錄影器翻拍照片4 張及犯罪現場、查獲物品
    照片4 張，附在卷中足為佐證。
四、就本件犯罪之客觀事實而言，「大湖農會信用部」其櫃臺內
    外之間，均以防護玻璃隔絕，此有監視錄影翻拍照片附在卷
    中可以為證，故處於櫃臺外部之被告無從直接貼近櫃臺內部
    之職員；且被告之行為亦僅止於以持有之番刀敲擊櫃臺，由
    此證人大湖農會信用部職員乙○○、謝文媚於警詢中之證述
    即可明瞭，故本件被告之行為在客觀上應僅係以脅迫但未達
    至使不能抗拒之方式，向信用部職員要取財物，並不符合「
    至使不能抗拒」之強盜罪客觀構成要件。另被告並無侵入櫃
    臺內部或任何進一步企圖使人不能抗拒之行為，再加上被告
    自己在本院審理中亦陳稱：當時是要嚇行員，並未想要拿刀
    抵住行員脖子等語（本院卷第58頁），顯見其在主觀上亦僅
    有恐嚇取財之故意，而無強盜之故意。因檢察官起訴書認為
    被告係犯攜帶兇器強盜未遂罪嫌，故應予特別釐清認定如上
    所述。
五、綜上所述，本件事證明確，被告犯行，可以認定，應依法論
    科。
、論罪科刑的理由：
一、按恐嚇行為不以將來之惡害通知為限，即以強暴脅迫為手段
    ，而被害人未達於不能抗拒程度者，亦屬之。又恐嚇取財與
    強盜罪，二者就其同具有不法得財之意思，及使人交付財物
    而言，固無異趣，但就被害人是否喪失意思自由，不能抗拒
    言之，前者被害人尚有意思自由，後者被害人之意思自由已
    被壓制，達於不能抗拒之程度，故恐嚇取財罪，其恐嚇行為
    雖不以將來之惡害通知為限，即以目前之危害相加，亦屬之
    。以上法律見解，分別經最高法院以80年度第4 次刑事庭會
    議決議，及著有87年台上字第2278號判決可供參考。
三、承上說明，被告的行為，是犯刑法第346 條第3 項、第1 項
    的恐嚇取財未遂罪。
四、檢察官起訴書所引應適用之法條為刑法第330 條第2 項、第
    1 項、第328 條第1 項之加重強盜未遂罪，惟經本院審理結
    果，認應成立刑法第346 條第3 項、第1 項之恐嚇取財未遂
    罪，已如前述，而本院亦已於審理中告知此罪名，並請兩造
    一併辯論、攻防（本院卷第56頁），故應依刑事訴訟法第
    300 條予以變更應適用之法條。
五、被告是犯恐嚇取財未遂罪，故依刑法第25條第2 項按既遂犯
    之刑減輕之。
六、審酌被告本件犯行，係在光天化日之下，直接進入金融機構
    ，持刀恐嚇取財，破壞當地社會治安嚴重，惟其所用手段，
    尚屬單純，亦未造成被害人任何財物損失；又被告犯後於偵
    、審中直接坦白承認犯行，未為不實辯解，除節省不必要的
    法院調查資源，有助於明案速斷的刑事訴訟理想外，也表示
    被告知所對錯而有悔改之意，可認為犯後態度良好以及其他
    一切等情狀，量處如主文所示的刑罰。
七、扣案之番刀1 把為被告所有及供其為犯罪所用之物，已經被
    告於本院審理中陳述明確（本院卷第58頁），應依刑法第38
    條第1 項第2 款宣告沒收。
肆、適用之法律：
一、刑事訴訟法第299 條第1 項前段、第300 條。
二、刑法第346 條第3 項、第1 項、第25條第2 項、第38條第1
    項第2款。
三、刑法施行法第1條之1第1項。
本案件經檢察官黃棋安到庭執行職務。
中    華    民    國    95    年    12    月    21    日
                  刑事第一庭  審判長法  官  劉 興 浪
                                    法  官  羅 貞 元
                                    法  官  蔡 志 宏
以上正本證明與原本無異。
如不服本判決，應於判決送達後10日內向本院提出上訴狀（應抄
附繕本）。告訴人或被害人如對於本判決不服者，應具備理由請
求檢察官上訴，其上訴期間之計算係以檢察官收受判決正本之日
期為準。
                                    書記官  楊 慧 萍
中    華    民    國    95    年    12    月    25    日
附記論罪法條：
刑法第346條
意圖為自己或第三人不法之所有，以恐嚇使人將本人或第三人之
物交付者，處6 月以上5 年以下有期徒刑，得併科1 千元以下罰
金。
以前項方法得財產上不法之利益，或使第三人得之者，亦同。
前二項之未遂犯罰之。


司法院資訊處製作；財團法人民間司法改革基金會備份。
